【裁判字號】    91,小上,25
【裁判日期】    921017
【裁判案由】    給付管理費
【裁判全文】
臺灣臺北地方法院民事判決                    九十一年度小上字第二五號
    上  訴  人  乙○○○
    訴訟代理人  丁○○
    被  上訴人  甲○○○○○○○○○○理委員會
    法定代理人  己○○
    訴訟代理人  丙○○
                戊○○
右當事人間請求給付管理費事件，上訴人對於中華民國九十年十二月二十日本院臺北
簡易庭九十年度北小字第二○三六號第一審小額民事判決提起上訴，本院於九十二年
九月二十六日言詞辯論終結，判決如左：
    主      文
上訴駁回。
第二審訴訟費用新臺幣柒佰捌拾元由上訴人負擔。
    事      實
甲、上訴人方面：
  一、聲明：
    (一)原判決廢棄。
    (二)被上訴人在第一審之訴駁回。
  二、陳述：除與原判決記載相同部分，予以引用外，並補稱：原審判決上訴人應給
      付被上訴人管理費，惟上訴人所有之房屋為獨門獨棟之透天厝，並不在被上訴
      人管理範圍內，上訴人亦未曾使用過忠愛花園新城社區內之公共建設，且忠愛
      花園新城社區內所有住戶之房屋為彼此相互獨立之建築物，各住戶地下室部分
      ，均屬各建築獨立產權之一部，並非公寓集合住宅，應無公寓大廈管理條例之
      適用，原審未察逕為被上訴人勝訴之判決，即有適用法規不當之違法。
  三、證據：除援用第一審所提證據外，並提出建築物改良物所有權狀、土地所有權
      狀、桃園縣政府九十一年七月一日府工使字第○九一○一三二○六六號函各一
      件、現場照片十六幀。
乙、被上訴人方面：
  一、聲明：上訴駁回。
  二、陳述：除與原判決記載相同部分，予以引用外，並補稱：
    (一)上訴人於原審時對忠愛花園新城社區是否為公寓集合住宅並不爭執，亦從未對
      此提出任何之抗辯，其於第二審程序始提出此新攻擊方法，依民事訴訟法第四
      百三十六條之二十八規定，自應不許。
    (二)忠愛花園新城社區共分為Ａ、Ｂ、Ｃ、Ｄ、Ｅ五區，共有住戶一四五戶，其中
      上訴人所有房屋位於Ａ區，與其他Ｂ、Ｃ、Ｄ、Ｅ區住戶建物均坐落在桃園縣
      觀音鄉○○段一三二等地號之土地上，其不僅基地相同，亦由同一建設公司依
      同一建築設計圖申請建照並建築完成，且有明確界線可區分為區分所有、共用
      部分、專用部分予以使用之建築物，共同設施有地下室停車場、水道溝渠、電
      力系統等，其使用與管理仍具有整體不可分性，自有公寓大廈管理條例之適用
      ，上訴人自不得逕以其所有建物為獨門獨棟之建築物，與產業道路相連，可由
      自宅大門自由進出為由而認非屬公寓大廈管理條例之區分所有權人。
    (三)被上訴人設置警衛室之目的不僅代上訴人收受掛號信件，亦有過濾訪客及維護
      社區安全而定時巡邏，被上訴人為對Ａ區亦有修繕、維修之記錄，並陸續向桃
      園縣觀音鄉公所申請設置交通號誌、建設排水溝、栽種植物美化環境，且每年
      均進行全社區夏令衛生環境消毒與全區清潔大掃除。至公共水電費、保全系統
      、消防設備等費用，亦係被上訴人先行墊出，再藉由管理費之收取，以平衡忠
      愛花園新城社區公共基金之管銷費用，況被上訴人為住戶所設置之公共設施，
      其使用係為住戶享有之權利，上訴人放棄其權利不使用該項設施，並不即代表
      無須負擔繳交管理費之義務。
  三、證據：除援用第一審所提證據外，並提出被上訴人通知、公告、桃園縣警察局
      函、被上訴人公寓大廈管理組織報備證明、上訴人建物登記謄本、估價單、忠
      愛花園新城自治管理委員會組織暨管理章程、土地登記謄本、桃園縣政府九十
      二年八月十二日府工使字第○九二○一七六○九五號函各一件、使用執照影本
      、警衛室收受郵件記錄、觀音鄉崙坪村辦公室函各二紙、收支明細表四紙、電
      費收據影本十三紙。
丙、本院依職權向桃園縣政府函查被上訴人是否已依法報備，及調閱區分所有權人名
    冊、區分所有權人會議紀錄、規約等相關資料。
    理      由
一、本件被上訴人之法定代理人於起訴時為丙○○，因於訴訟程序進行中先後變更為
    羅榮安、己○○，有原告所提出忠愛花園新城第八屆委員會九十年十月會議記錄
    、第九屆委員會九十一年十月二十三日會議記錄各一件在卷可稽，其等先後向本
    院聲明承受訴訟，核無不合，應予准許。
二、被上訴人起訴主張上訴人為忠愛花園新城社區之區分所有權人，按月應繳納新臺
    幣（下同）四百元之管理費作為該社區之公共基金，詎積欠被上訴人自八十七年
    一月起至八十九年十二月底之管理費，經原告定相當期間催告，迄未給付，爰依
    公寓大廈管理條例第二十一條及忠愛花園新城社區自治管理委員會組織暨管理章
    程第四章第十三條之規定，請求上訴人給付一萬四千四百元，及自支付命令送達
    翌日起至清償日止之法定遲延利息等語。上訴人則以其所有之房屋為獨門獨棟之
    透天厝，並不在被上訴人管理範圍內，上訴人亦未曾使用過忠愛花園新城社區內
    之公共建設，且忠愛花園新城社區內所有住戶之房屋為彼此相互獨立之建築物，
    各住戶地下室部分，均屬各建築獨立產權之一部，並非公寓集合住宅，應無公寓
    大廈管理條例之適用等語，資為抗辯。
三、按對於小額訴訟程序裁判之上訴或抗告，非以該裁判違背法令為由，不得為之，
    民事訴訟法第四百三十六條之二十四第二項定有明文。本件上訴意旨業已具體指
    摘原審判決適用公寓大廈管理條例不當之違法，上訴人之上訴程式即為合法。本
    件經依民事訴訟法第二百七十條之一第一項第三款規定，整理並協議簡化爭點後
    ，兩造同意僅就言詞辯論時所陳述之事實及主張之法律關係為論斷（見本院九十
    二年九月二十六日言詞辯論筆錄），即本件有無公寓大廈管理條例之適用？爰將
    本院得心證之理由分敘如下：
    (一)被上訴人雖以上訴人於原審時對忠愛花園新城社區是否為公寓集合住宅並不爭
      執，亦從未對此提出任何之抗辯，其於第二審程序始提出此新攻擊方法，依民
      事訴訟法第四百三十六條之二十八規定，自應不許等語置辯。然上訴人於原審
      即已提出其所有房屋並未在被上訴人管理範圍內，無公寓大廈管理條例之適用
      之抗辯，其於第二審訴訟程序中具體主張其所有房屋與忠愛花園新城社區各自
      獨立，並非公寓集合住宅等語，應僅為補充其事實上及法律上陳述之不完足，
      尚難謂為新攻擊方法提出，且被上訴人已為言詞辯論，無礙其訴訟之防禦，合
      先敘明。
    (二)按管理委員會有當事人能力，公寓大廈管理條例第三十五條第一項定有明文。
      又管理委員會之成立，公寓大廈管理條例並未特別規定其出席人數及區分所有
      權比例，自應適用公寓大廈管理條例第二十九條第一項之規定，應有區分所有
      權人過半數及其區分所有權比例合計過半數之出席，以出席人數過半數及其區
      分所有權比例占出席人數區分所有權合計過半數之同意行之。被上訴人主張其
      於八十八年七月二十四日為忠愛花園新城社區管理委員會報備事宜召開區分所
      有權人會議，及依公寓大廈管理條例第三十一條第一項第一款規定訂定規約、
      組織章程，並依法向桃園縣政府報備等情，並提出被上訴人公寓大廈管理組織
      報備證明、忠愛花園新城自治管理委員會組織暨管理章程各一件為證，復經本
      院依職權向桃園縣政府調閱被上訴人依法報備時所檢附之區分所有權人名冊、
      區分所有權人會議紀錄、規約等相關資料，有該府九十一年十月十五日府工使
      字第○九一○二一三九五○號函在卷可稽，被上訴人於八十八年七月二十四日
      召開區分所有權人會議，全體區分所有權人為一百四十五人，出席人數為一百
      一十戶，出席人數比例為百分之七十五，均同意成立管理委員會，已逾公寓大
      廈管理條例第二十九條第一項規定之比例數，於法並無不合。上訴人否認有出
      席該次區分所有權人會議，對區分所有權人名冊上上訴人之簽名，或辯稱係交
      屋時所簽，或否認該簽名為真正，然均不能否認被上訴人於八十八年七月二十
      四日召開區分所有權人會議之事實，縱上訴人未於區分所有權人名冊上簽名，
      扣除其出席人數，仍逾公寓大廈管理條例第二十九條第一項規定之出席人數，
      是被上訴人有當事人能力，應堪認定。
    (三)次按公寓大廈管理條例施行前已取得建造執照之公寓大廈，應依該條例規定成
      立管理組織。又多數各自獨立使用之建築物、公寓大廈，其共同設施之使用與
      管理具有整體不可分性之集居地區者，其管理及組織準用公寓大廈管理條例之
      規定，而其共同設施之使用與管理具有整體不可分性之集居地區，指下列情形
      之一：(一)依建築法第十一條規定之一宗建築基地。(二)依山坡地開發建築管理辦
      法申請開發許可範圍內之地區。(三)其他經直轄市、縣（市）主管機關認定其共
      同設施之使用與管理具有整體不可分割之地區。公寓大廈管理條例第四十三條
      第一項、第四十一條、同條例施行細則第十三條分別定有明文。查忠愛花園新
      城於公寓大廈管理條例施行前已取得建造執照，分成Ａ、Ｂ、Ｃ、Ｄ、Ｅ五區
      ，其中Ａ區基於一宗建築基地興建，各住戶建物及基地所有權雖已分割獨自所
      有，然地下室停車場入口空地則為Ａ區建物所有權人共有，地下室車道則為共
      同使用，電費由被上訴人給付，及社區道路、排水溝渠均為共同使用等情，有
      被上訴人所提出之使用執照、建物登記謄本、土地登記謄本各一件及電費收據
      影本十三紙，及上訴人所提出建築物改良物所有權狀、土地所有權狀各一件及
      現場照片十六幀在卷可稽，復為兩造所不爭執，是忠愛花園新城之共同設施之
      使用與管理即具有整體不可分性，上訴人徒以其專有部分為透天獨棟房屋，非
      公寓大廈，不適用公寓大廈管理條例之規定，即非可採。
    (四)至上訴人辯稱其所有建物不在被上訴人管理範圍內，拒絕繳納管理費云云。惟
      公寓大廈及其周圍之安全及環境維護事項，固屬管理委員會之職務，公寓大廈
      管理條例第三十四條第五款定有明文，然區分所有權人繳交管理費，係依區分
      所有權人會議之決議行之，即本於區分所有權人間之法律關係，與管理委員會
      執行職務當否無關，上訴人所指上情，縱屬實在，亦屬管理委員會執行職務當
      否之問題，上訴人本可在區分所有權人會議要求被上訴人改善或依法追究其應
      負責任，尚不得以此理由拒繳管理費。
四、從而，本件上訴無理由，原判決為上訴人敗訴之判決，並依職權宣告假執行，於
    法並無不合，上訴意旨求予廢棄改判，即無理由，應予駁回。
五、上訴人應負擔之訴訟費用額，依後附計算書確定為如主文第二項所示金額。
六、據上論結，本件上訴為無理由，依民事訴訟法第四百三十六條之三十二第一項、
    第二項、第四百四十九條第一項、第四百三十六條之十九第一項、第七十八條，
    判決如主文。
中      華      民      國    九十二    年      十      月      十七    日
                                  民事第一庭審判長法      官  陳邦豪
                                                  法      官  王貞秀
                                                  法      官  陳盈如
右正本係照原本作成
本判決不得上訴。
中      華      民      國    九十二    年      十      月      十七    日
                                                  法院書記官  高秋芬
計  算  書
項      目              金  額（新臺幣）      備    註
第二審裁判費                貳佰壹拾陸元
第二審送達郵費              伍佰陸拾肆元
合          計                柒佰捌拾元


司法院資訊處製作；財團法人民間司法改革基金會備份。
